臺灣高雄地方法院刑事判決　　　　　　　　　　　　　九十年度訴字第二七四五號
　　公　訴　人　臺灣高雄地方法院檢察署檢察官
　　被　　　告　乙○○
右列被告因偽造文書案件，經檢察官提起公訴（九十年度偵字第一０五０九號），本
院判決如左：
    主    文
乙○○連續行使偽造私文書，足以生損害於公眾及他人，處有期徒刑壹年。變造之甲
○○中華民國護照、大陸台胞證、香港特別行政區入境許可證上所貼「乙○○」之相
片、變造之林秋馳中華民國護照、大陸台胞證照上所貼「乙○○」之相片各壹枚及變
造之甲○○國民身分證影本玖紙，均沒收之。
    事    實
一、乙○○與真實姓名年籍不詳綽號「劉三」之成年男子，共同基於變造特種文書之
    概括犯意聯絡，先於民國八十九年間某日，將新臺幣（下同）二十萬元及其本人
    之相片交付予「劉三」，由「劉三」在不詳地點連續在「甲○○」國民身分證影
    本及中華民國護照、大陸台胞證、香港特別行政區入境許可證上換貼乙○○之相
    片加以變造後，交付予乙○○，乙○○隨即基於行使變造特種文書之概括犯意，
    自八十九年七月二十八日起至九十年一月十五日止，連續十次持上開變造之證件
    ，從高雄國際機場入出境我國及進出香港與大陸地區，並於其中五次入境我國時
    ，將甲○○之身分資料填入中華民國台灣地區入出境申請書上，並連續在該申請
    書內偽簽「甲○○」之署名各一枚，再交付予內政部警政署入出境管理局查驗人
    員而行使之，足以生損害於甲○○、外交部、大陸地區對於護照核發管理及內政
    部警政署入出境管理局對於入出境管理之正確性，嗣因乙○○另案為本院通緝，
    經台南市警察局員警於九十年一月二十日晚間十一時四十五分許，在高雄市○○
    ○街霖園大飯店旁緝獲，並持臺灣屏東地方法院檢察署檢察官核發之搜索票在其
    位在高雄市○○區○○街九一之二號三樓住處查獲前開變造「甲○○」國民身分
    證影本九紙及中華民國護照、大陸台胞證、香港特別行政區入境許可證各一本。
    詎乙○○猶不知悔改，仍與「劉三」之成年男子共同基於上揭變造特種文書之概
    括犯意聯絡，復於九十年二月底某日，在高雄市○○路之王牌咖啡廳二樓，將二
    十萬元及其本人之相片交付予「劉三」，由「劉三」在不詳地點連續在「林秋馳
    」中華民國護照及大陸台胞證上換貼乙○○之相片加以變造後，交付予乙○○，
    乙○○亦隨即基於前揭行使變造特種文書之概括犯意，於九十年五月十七日上午
    八時三十分許，持該變造之「林秋馳」中華民國護照，欲由高雄國際機場出境，
    足以生損害於林秋馳、外交部對於護照核發管理及內政部警政署入出境管理局對
    於入出境管理之正確性。嗣經警在該機場入出境室當場查獲，並扣得變造「林秋
    馳」中華民國護照及大陸台胞證各一本。
二、案經台南市警察局移送臺灣屏東地方法院檢察署呈請臺灣高等法院檢察署核轉臺
    灣高雄地方法院檢察署偵查起訴。
    理    由
一、訊據被告乙○○對於右揭事實供承不諱，核與被害人甲○○於警訊、偵查中及被
    害人林秋馳於偵查中之指訴情節相符，且上開扣案變造之甲○○及林秋馳之中華
    民國護照，經本院依職權送請內政部警政署刑事警察局鑑驗，經該局函覆認前開
    護照上均發現有磷光暗記圖案、水印、微細字等安全特徵，另其上外交部印與樣
    本相符，判係均為真實，有該局九十年十二月二十五日刑鑑字第二三六五八四號
    鑑驗通知書一紙在卷可參，故堪認被告在甲○○之國民身分證影本、中華民國護
    照、大陸台胞證、香港特別行政區入境許可證及在林秋馳之中華民國護照、大陸
    台胞證上均係以換貼被告自己相片之方式所為之變造行為。此外，復有國人入出
    境端末查詢報表一紙及扣案變造之甲○○國民身分證影本九紙、變造之甲○○中
    華民國護照、大陸台胞證、香港特別行政區入境許可證及變造之林秋馳中華民國
    護照、大陸台胞證各一本在卷可稽。堪認被告之自白核與事實相符，自得採為論
    罪之依據。本件事證已臻明確，被告右揭犯行應堪認定。
二、按國民身分證為關於品行、能力、服務相類證書之一種，屬刑法第二百十二條之
    特種文書。被告與綽號「劉三」之男子將甲○○國民身分證上之相片換貼被告自
    己之相片影印加以變造，足以生損害於甲○○本人及戶政機關管理國民身分證之
    正確性。且影本與原本可有相同之效果，其於吾人實際生活上可替代原本，被認
    為具有與原本相同之社會機能與信用性，故影本自得為刑法變造文書罪之客體。
    次按中華民國護照、大陸台胞證及香港特別行政區入境許可證，均係主管機關因
    人民國內外旅行所發給之執照，希沿途各機關或外國政府查驗放行之文書，係屬
    刑法第二百十二條之護照，被告與綽號「劉三」之男子將甲○○中華民國護照、
    大陸台胞證、香港特別行政區入境許可證及林秋馳中華民國護照、大陸台胞證換
    貼被告自己之相片加以變造，足以生損害於甲○○、林秋馳、外交部及大陸地區
    對於護照核發管理之正確性。核被告所為，係犯刑法第二百十六條、第二百十條
    、第二百十二條之行使偽造私文書及行使變造特種文書罪。被告於中華民國台灣
    地區入出境申請書上連續偽造「甲○○」署名之行為，係偽造私文書之部分行為
    ，而其偽造後復持以行使，則偽造之低度行為為行使之高度行為所吸收，均不另
    論罪。又被告變造特種文書後復持以行使，變造之低度行為應為行使之高度行為
    所吸收，亦不另論罪。再被告與綽號「劉三」之男子間，就上揭變造特種文書之
    犯行，有犯意之聯絡及行為之分擔，均為共同正犯。另被告先後五次行使偽造私
    文書及十一次行使變造特種文書之犯行，均時間緊接，所犯均係構成要件相同之
    罪名，顯均係基於概括犯意反覆為之，均為連續犯，均應依刑法第五十六條之規
    定，以一罪論，並加重其刑。復被告所犯上開二罪之間，有方法結果之牽連關係
    ，為牽連犯，依刑法第五十五條後段之規定，應從較重之連續行使偽造私文書之
    重罪處斷。又公訴人起訴事實雖未敘及被告變造甲○○國民身分證影本之犯行，
    然該部分事實與公訴人起訴之犯罪事實既具有連續犯之裁判上一罪關係，應為起
    訴效力所及，基於審判不可分原則，本院自應併予審究。另公訴人於所犯法條部
    分雖記載被告另涉犯有刑法第二百十四條之使公務員登載不實罪嫌，惟經公訴人
    於本院審理時當庭以言詞陳稱此部分係屬誤載，並經本院記明於筆錄可按；及公
    訴人於起訴事實及所犯法條中對於被告上開變造甲○○國民身分證影本、中華民
    國護照、大陸台胞證、香港特別行政區入境許可證及變造林秋馳中華民國護照、
    大陸台胞證之行為，雖記載被告此部分所為係屬「偽造」特種文書之犯行，惟查
    被告係在甲○○國民身分證影本、中華民國護照、大陸台胞證、香港特別行政區
    入境許可證及在林秋馳中華民國護照、大陸台胞證上換貼被告自己之相片，其所
    為應屬刑法「變造」之行為無訛，公訴人此部分所載顯有誤認，均附此敘明。爰
    審酌被告之犯罪動機、目的、手段、品行，及僅因一時圖便，短於思慮，而致罹
    刑章，且犯罪後尚能坦認犯行，尚具悔意，態度良好等一切情狀，量處如主文所
    示之刑。至中華民國台灣地區入出境申請書五紙，業經被告提出交付予內政部警
    政署入出境管理局而行使之，已非被告所有之物，自毋庸再宣告沒收，惟其上「
    甲○○」之簽名各一枚，係偽造之署名，均應依同法第二百十九條規定，併予宣
    告沒收之。另扣案變造之甲○○中華民國護照、大陸台胞證、香港特別行政區入
    境許可證上所貼「乙○○」之相片、變造之林秋馳中華民國護照及大陸台胞證上
    所貼「乙○○」之相片各一枚及變造之甲○○國民身分證影本九紙，均為被告所
    有，且係供本件行使變造特種文書犯行所用之物，均應依刑法第三十八條第一項
    第二款之規定，併予宣告沒收之。
據上論斷，應依刑事訴訟法第二百九十九條第一項前段，刑法第二十八條、第五十六
條、第二百十六條、第二百十條、第二百十二條、第五十五條、第三十八條第一項第
二款、第二百十九條，罰金罰鍰提高標準條例第一條前段，判決如主文。
本案經檢察官李廷輝到庭執行職務。
中      華      民      國    九十一    年      二      月    二十七    日
                                  臺灣高雄地方法院刑事第七庭
                                      法  官  蔡  正  雄
右正本證明與原本無異。
如不服本判決，應於判決送達後十日內，向本院提出上訴狀。
                                      書記官  許  雅  惠
中      華      民      國    九十一    年      二      月    二十七    日
附錄本判決論罪之法條：
刑法第二百十條：
偽造、變造私文書，足以生損害於公眾或他人者，處五年以下有期徒刑。
刑法第二百十二條：
偽造、變造護照、旅券、免許證、特許證及關於品行、能力服務或其他相類之證書、
介紹書，足以生損害於公眾或他人者，處一年以下有期徒刑、拘役或三百元以下罰金
。
